【裁判字號】    90,訴,801
【裁判日期】    900907
【裁判案由】    誣告
【裁判全文】
台灣板橋地方法院刑事判決                            九十年度訴字第八０一號
    公  訴  人  台灣板橋地方法院檢察署檢察官
    被      告  戊○○
右列被告因誣告案件，經檢察官提起公訴（八十九年度偵字第二００七八號），本院
判決如左：
    主  文
戊○○無罪。
    理  由
一、公訴意旨略以：被告戊○○與告訴人丙○○係夫妻關係，其二人平時感情不睦，
    互有爭執，被告戊○○明知其夫丙○○並未於民國（下同）八十九年五月四日下
    午三時許，在位於台北縣土城市○○路二號丙○○所經營之汽車輪胎店內，有以
    輪胎鋼圈砸傷其右腳之行為，竟意圖使丙○○受刑事處分，於同年五月間向台灣
    板橋地方法院檢察署提出告訴，誣告告訴人丙○○涉有傷害之罪嫌，因認被告涉
    犯刑法第一百六十九條第一項誣告之罪嫌。
二、按犯罪事實應依證據認定之，無證據不得推定其犯罪事實；又不能證明被告犯罪
    或其行為不罰者，應諭知無罪之判決，刑事訴訟法第一百五十四條、第三百零一
    條第一項分別定有明文。所謂認定犯罪事實之證據，係指足以認定被告確有犯罪
    行為之積極證據而言。又認定犯罪事實所憑之證據，雖不以直接證據為限，間接
    證據亦包括在內，然而無論直接證據或間接證據，其為訴訟上之證明，須於通常
    一般之人均不有所懷疑，而得確信其為真實之程度，始得據以為有罪之認定，倘
    其證明尚未達到此一程度，而有合理之懷疑存在時，事實審復已就其心證上理由
    予以闡述，敘明如何無為有罪之確信，因而為無罪之判決，尚不得任意指為違法
    ，最高法院分別著有二十九年上字第三一０五號、七十六年台上字第四九八六號
    判例可供參考。次按刑法第一百六十九條第一項之誣告罪，以意圖他人受刑事或
    懲戒處分，而為虛偽之告訴、告發、報告者為要件，所謂虛偽係指明知無此事實
    故意捏造而言，若告訴人誤認有此事實或以為有此嫌疑，自不得指為虛偽，即難
    科以該條項之罪。又告訴人所訴事實，不能證明其係實在，對於被訴人為不起訴
    處分確定者，是否構成誣告罪，尚應就其有無虛構事實誣告之故意以為斷，並非
    當然可以誣告罪相繩，最高法院四十年台上字第八八號判例及五十九年台上字第
    五八一號判例意旨足資參照。
三、本件公訴人認被告戊○○涉犯刑法誣告之罪嫌，無非係以告訴人丙○○之指訴，
    與證人李清輝、甲○○二人另案於台灣高等法院審理時之證詞及證人己○○於偵
    查中之證詞以及被告未依指定之時日至法務部調查局接受測謊鑑定，認被告故意
    逃避測謊以隱瞞事實真相，為其主要之論據。訊據被告戊○○堅決否認有何誣告
    之犯行，並辯稱：丙○○確實有從外面拿輪胎推過來碰到大鋼圈砸傷伊的腳，當
    時伊正在搬動鋼圈要整理房子，丙○○推動的輪胎是大卡車的輪胎相當重，碰到
    鋼圈掉落地面砸傷伊的腳，當時乙○○、丁○○有在場目睹，伊並無誣告犯意等
    語。經查：
    （一）證人李清輝、甲○○二人固分別於另案台灣高等法院審理時證稱：「‧‧
          ‧那天剛好去換輪胎，我到時她（指被告戊○○）已搬的到處都是，她搬
          時現場沒有看到丙○○‧‧‧我聽她叫了很大一聲，接著她蹲在地上摸腳
          ‧‧‧沒看到（指沒看到丙○○）‧‧‧我有看到丙○○掉頭往回頭看，
          至於他往前或往回走，我沒注意，他站在很遠的地方，已經在門外邊角」
          ，「當時幫清（指李清輝）換輪胎，有聽到鋼圈掉地上的聲音，沒有看到
          老闆李（指丙○○）在現場」（見偵查卷第八頁及第九頁）。另證人蔡麗
          敏即告訴人丙○○僱用之會計分別於偵查及本院審理時結證稱：「‧‧‧
          她（指被告戊○○）那時正在搬輪胎鋼圈到樓上，不讓李（指告訴人李水
          標）營業‧‧‧他（指告訴人丙○○）未曾阻止，但他有在看，之後就拿
          相機拍下存證，沒有看到（指沒有看到被告戊○○如何受傷），但她所得
          很大聲，我回頭一看她已蹲在地上，並未見到老板在現場」、「當時我在
          辦公室內，我的辦公室是在最裡面，當時我在拿東西，聽到戊○○尖叫，
          我就過去看，她抱著腳告訴我她被丙○○砸傷，我就拿藥給她擦拭，她的
          腳並沒有外傷，只是紅紅的並不嚴重，也沒有瘀青」，證人乙○○於本院
          審理時證稱：「我與甲○○在隔壁工作，我是聽到慘叫聲，並沒有看到‧
          ‧‧我只看到她（指被告戊○○）抱住腳，至於為何抱腳我也不清楚，他
          （指告訴人丙○○）在二號外面，他好像在搬鋼圈，我聽到鋼圈掉落地面
          ，之後就聽到慘叫聲，他（指告訴人丙○○）當時一人在外面」（見偵查
          卷第四十五頁反面、第四十六頁及本院九十年八月二十四日審判筆錄）。
          依上開證人所述，被告當時確實腳部有受傷之情形，至於是否係遭告訴人
          丙○○以輪胎碰撞鋼圈之方式砸傷被告，並無其他人目睹。再依證人即受
          僱於告訴人丙○○之工人丁○○於本院審理時結證稱：「當時我在四號與
          甲○○修理汽車輪胎，有看到丙○○從屋外推鋼圈至二號屋內，我聽到有
          人在哀叫，我跑過去看到戊○○在抱著腳，至於是否被丙○○鋼圈砸到我
          不敢確定，我有聽到鋼圈撞地面的聲音，但戊○○當時也在搬鋼圈，所以
          我不敢確定，究係戊○○砸傷腳，或是丙○○推鋼圈砸傷她的腳」（見本
          院九十年八月二十四日審判筆錄）；又雖證人丁○○於本院民事庭審理民
          事通常保護令事件時證稱：「事發當天我在工作，我沒注意她，我老闆娘
          在搬東西時，我沒有聽到她們爭吵，也不知道老闆娘是怎樣受傷的，只聽
          到老闆娘唉了一聲，我跑過去看時，我老闆正騎上車要出去‧‧‧老闆娘
          叫一聲時，我過去看，是她搬東西時被壓到，旁邊沒有東西，我看到老闆
          娘蹲下揉腳，她本來就在搬輪胎及鋼圈」（本院八十九年六月五日非訟事
          件筆錄附卷），本院並就上開筆錄之內容詢問證人丁○○何以會作如此之
          陳述等情，而證人丁○○答稱：「在當時我不能確定（意指不能確定被告
          戊○○腳部受傷係被告自己搬鋼圈不慎砸傷或係遭告訴人丙○○推鋼圈砸
          傷）」。是被告戊○○腳部受傷，究係被告自己搬運鋼圈不慎砸傷抑係遭
          告訴人丙○○自外推輪胎碰撞鋼圈而砸傷，已有可疑！從而被告告訴人李
          水標傷害，自有所本，顯非杜撰或誣指之詞。
    （二）按被告並無自己證明無罪之義務，更應受無罪推定之保護，且刑事訴訟法
          第九十五條亦明定：訊問被告應告知，得保持緘默，無須違背自己之意思
          而為陳述。是以豈能以被告未接受測謊之鑑定，即遽論被告故意逃避測謊
          隱瞞事實真相，而作為認定被告不利之證據。再所謂測謊鑑定，係以測謊
          器紀錄受測者在回答問題之生理狀態，諸如血壓、脈搏、呼吸等狀況，以
          判斷受測者是否曾呈突發之情緒波動，以為認定受測者是否說謊之依據，
          然測謊鑑定可能因受測者當時心神狀況、現場環境及外在氣氖等諸多因素
          之影響，使受測者當時無法排除各該影響因素，單純作答，致發生情緒波
          動，影響測謊之正確性。故現今各國對測謊之正確性尚有存疑。
    綜上所述，雖被告告訴丙○○傷害乙案，業經台灣高等法院認定並無其他事證足
    認告訴人丙○○涉有傷害被告戊○○之犯行，有該院八十九年度上易字第二一五
    六號刑事判決正本附卷可稽；惟此僅屬丙○○是否觸犯傷害罪之認定，尚不能憑
    此推斷被告有誣告之犯意，自不能以此作為不利於被告之證據甚明。從而被告辯
    稱其並無誣告犯意等語，尚堪採信。此外，本院亦查無其他積極之證據足資證明
    被告有何誣告之犯行，既不能證明被告犯罪，自應諭知被告無罪之判決。
據上論斷，應依刑事訴訟法第三百零一條第一項，判決如主文。
本案經檢察官余若凡到庭執行職務
中    華    民    國      九    十     年      九      月      七       日
                                      台灣板橋地方法院刑事第二庭
                                    法  官  潘  長  生
（得於十日內上訴）


司法院資訊處製作；財團法人民間司法改革基金會備份。
